【裁判字號】    97,台上,710
【裁判日期】    970410
【裁判案由】    確認本票債權不存在
【裁判全文】
最高法院民事裁定              九十七年度台上字第七一○號
上  訴  人  乙○○
訴訟代理人  陳永昌律師
被 上訴 人  甲○○
上列當事人間請求確認本票債權不存在事件，上訴人對於中華民
國九十七年一月九日台灣高等法院第二審判決（九十三年度上字
第八四九號），提起上訴，本院裁定如下：
    主  文
上訴駁回。
第三審訴訟費用由上訴人負擔。
    理  由
按上訴第三審法院，非以原判決違背法令為理由，不得為之。又
提起上訴，上訴狀內應記載上訴理由，表明原判決所違背之法令
及其具體內容，暨依訴訟資料合於該違背法令之具體事實，其依
民事訴訟法第四百六十九條之一規定提起上訴者，並應具體敘述
為從事法之續造、確保裁判之一致性或其他所涉及之法律見解具
有原則上重要性之理由，同法第四百六十七條、第四百七十條第
二項定有明文。而依同法第四百六十八條規定，判決不適用法規
或適用不當者，為違背法令；依同法第四百六十九條規定，判決
有該條所列各款情形之一者，為當然違背法令。是當事人提起上
訴，如以同法第四百六十九條所列各款情形為理由時，其上訴狀
或理由書應表明該判決有合於各該條款規定情形之具體內容，及
係依何訴訟資料合於該違背法令之具體事實。如依同法第四百六
十八條規定，以原判決有不適用法規或適用法規不當為理由時，
依同法第四百六十九條之一規定，須經第三審法院之許可，而該
許可，以從事法之續造、確保裁判之一致性或其他所涉及之法律
見解具有原則上重要性者為限，故其上訴狀或理由書應表明該判
決所違背之法令條項，或有關判例、解釋字號，或成文法以外之
習慣或法理等及其具體內容，暨係依何訴訟資料合於該違背法令
之具體事實，並具體敘述為從事法之續造、確保裁判之一致性或
其他所涉及之法律見解具有原則上重要性之理由。上訴狀或理由
書如未依上述方法表明，或其所表明者與上開法條規定不相合時
，即難認為已合法表明上訴理由，其上訴自非合法。本件上訴人
對原判決提起上訴，雖以該判決違背法令為由，惟核其上訴理由
狀所載內容，無非仍就上訴人與第一審共同被告吳克芬間有無消
費借貸關係存在並以系爭本票擔保該借款等原審取捨證據、認定
事實及解釋意思表示之職權行使，指摘其為不當，而未具體說明
本件影響判決結果之重要事項，即原判決認定：依法務部調查局
之鑑定通知書，堪信證明系爭本票所擔保借款債權之借據及保管
條確係上訴人親自簽名，衡諸一般常情，應認吳克芬所稱系爭本
票之原因關係即上訴人向其借款屬實，亦即無不得享有系爭本票
之權利，是縱認被上訴人有以不相當對價取得系爭本票之情形，
上訴人殊無主張票據法第十四條第二項被上訴人不得享有優於前
手權利之餘地一節，有何不適用法規或適用法規不當之情形，並
就原審所為論斷，泛言未為論斷或論斷違法，而未表明該判決所
違背之法令及其具體內容，暨依訴訟資料合於該違背法令之具體
事實，並具體敘述為從事法之續造、確保裁判之一致性或其他所
涉及之法律見解具有原則上重要性之理由。難認其已合法表明上
訴理由。依首揭說明，應認其上訴為不合法。次查兩造於原審協
議簡化爭點（原審第三宗卷第二四頁），關於時效問題已不再列
為雙方爭執點，附此敘明。
據上論結，本件上訴為不合法。依民事訴訟法第四百八十一條、
第四百四十四條第一項、第九十五條、第七十八條，裁定如主文
。
中    華    民    國  九十七  年    四    月    十    日
                      最高法院民事第四庭
                          審判長法官  許  朝  雄
                                法官  陳  淑  敏
                                法官  鄭  玉  山
                                法官  吳  麗  女
                                法官  黃  義  豐
      本件正本證明與原本無異
                                      書  記  官
中    華    民    國  九十七  年    四    月  二十二  日
                                                      Ｋ


司法院資訊處製作；財團法人民間司法改革基金會備份。
